【裁判字號】    95,上重訴,13
【裁判日期】    950629
【裁判案由】    強盜殺人等
【裁判全文】
臺灣高等法院高雄分院刑事判決        95年度上重訴字第13號
上  訴  人
即  被  告  乙○○
指定辯護人  本院公設辯護人  甲○○
上列上訴人因強盜殺人等案件，不服臺灣高雄地方法院94年度重
訴字第129 號中華民國95年3 月21日第一審判決（起訴案號：臺
灣高雄地方法院檢察署94年度偵字第18031 、22746 號），提起
上訴，本院判決如下：
     主  文
上訴駁回。
     事  實
一、乙○○自94年5 月間起即以打零工為業，並賃居於屏東縣內
    埔鄉○○路267 號5 樓之13室，因經濟困窘無力繳納房租，
    且屢遭房東催討，適同年8 月18日下午3 時30分許，乙○○
    於電話中聽其不知情之女友余美華將搭乘計程車於同日下午
    4 時30分許抵達其租屋處，竟萌生強盜該計程車司機財物並
    予以殺害以免遭指認之犯意，先於余美華將屆之時即先行下
    樓守候，嗣同日下午4 時30分許，余美華乘坐謝榮煌駕駛之
    車號9Q-925號營業小客車抵達後，乙○○即假藉皮包、行動
    電話未拿，而獨自返回房間內，將其所有長約20公分帶綠色
    刀柄之水果刀1 把暗藏於右邊褲袋內後，下樓即與余美華共
    乘上開計程車離去。乙○○與余美華上車後，乙○○即向謝
    榮煌詐稱前往高雄縣美濃地區，迨謝榮煌駕車經國道三號高
    速公路九如交流道往里港方向前進而行經里港大橋旁堤防道
    路時，乙○○復要謝榮煌駕車至河濱公園某處，並藉故要余
    美華先行下車等候而支開余美華後，旋指示謝榮煌駕車單獨
    搭載乙○○，前往高美大橋近美濃鎮龍肚地區端之橋底產業
    道路並停在該處。乙○○自忖天色尚亮，如遽予著手恐將為
    路人察覺，而在該處假意與謝榮煌聊天。嗣當日晚上6 時許
    ，謝榮煌開口詢問計程車資約新台幣（下同）2 千餘元將如
    何處理時，乙○○遂佯稱打電話向朋友借錢，而至謝榮煌後
    方，乙○○見謝榮煌當時並無防備，即以右手掏出暗藏之綠
    柄水果刀自後方接近謝榮煌，將左手自謝榮煌左後方繞至前
    方並勒住謝榮煌之脖子，以刀鋒往右小指方向方式握刀，而
    朝謝榮煌之胸部猛刺，謝榮煌受驚反抗並受創而與乙○○一
    同倒下，乙○○見狀唯恐謝榮煌仍未死，竟進而以左手抓住
    謝榮煌之下巴往上抬，將右手水果刀改為刀鋒向虎口部位而
    朝謝榮煌之喉部由左往右深割2 刀，謝榮煌受此巨創即倒落
    乙○○身旁，乙○○迅即起身以刀鋒往小指方向握刀並再朝
    謝榮煌胸部猛力直刺5 刀，以確定謝榮煌不致遭救活而指認
    犯案者為乙○○，惟因用力過猛，導致該水果刀之刀鋒亦已
    折彎，嗣謝榮煌即因頸、胸部多處穿刺傷大量失血導致低容
    積性休克而當場死亡。迨謝榮煌死亡後，乙○○隨即將上開
    水果刀丟棄路旁草叢，並進而自謝榮煌身上搜得2 千餘元與
    門號0000000000號行動電話1 支，旋駕駛謝榮煌之計程車逃
    逸。途中乙○○因清洗血跡不成遂丟棄沾有謝榮煌血跡之衣
    服，另換穿謝榮煌留在車上之衣物。另自當日晚上7 時34分
    48秒許至同日晚上9 時33分14秒許，乙○○亦使用謝榮煌所
    有之上開行動電話連續撥打6 通予余美華所使用之門號0000
    000000號行動電話聯絡，嗣乙○○並駕駛上開計程車至余美
    華位於高雄縣旗山鎮○○路○ 段156 巷6 號住處，將余美華
    放置於計程車上之行李交付予余美華後，旋即駕駛上開計程
    車返回租屋處藏匿，並於途中丟棄謝榮煌所有之上開行動電
    話。嗣於翌日（即19日）凌晨2 時30分許，高雄縣美濃鎮獅
    山里社區守望相助隊行經高美大橋下時，發現謝榮煌陳屍該
    處，報警後由員警於附近草叢內當場扣得綠柄水果刀1 把。
    另乙○○則於同年月21日下午5 時30分許，在其上開租屋處
    為警拘提到案，並於其租屋處當場扣得謝榮煌所有之黑色腰
    包1 只、土地銀行存簿2 本、計程車保險卡1 張、保險費收
    據1 紙、門號0000000000號行動電話之SIM 卡1 張（序號：
    00 000000000000000號）、記事本1 本等物，嗣並於其租屋
    處斜對面馬路旁發現謝榮煌所駕駛之上開計程車，而查悉上
    情。
三、案經高雄縣政府警察局旗山分局報請及謝榮煌之子丙○○、
    丁○○、戊○○訴請臺灣高雄地方法院檢察署檢察官偵查起
    訴。
     理  由
甲、程序部分：
    按被告以外之人於審判外之陳述，雖不符前4 條之規定，而
    經當事人於審判程序同意作為證據，法院審酌該言詞陳述或
    書面陳述作成時之情況，認為適當者，亦得為證據，刑事訴
    訟法第159 條之5 第1 項定有明文。關於證人余美華、鍾炳
    光、陳昌輝、鍾雪珍、丙○○、丁○○、戊○○等人分別於
    警詢或偵查中之陳述、被告於本院審理時，均明確表示：同
    意作為本案證據等語，而本院審酌上開證據作成時之狀況認
    為適當，依刑事訴訟法第159 條之5 第1 項之規定，認為係
    傳聞法則之例外，均具有證據能力。
乙、實體部分：
  一、上開事實，業據被告乙○○於警訊、偵查中、原審及本院
      審理時供承不諱，核與告訴人丙○○、丁○○、戊○○於
      偵查中指訴、證人余美華於警詢及偵查中（94年度偵字第
      18 031號卷第38至42、88至91、109 頁參照；本卷下稱偵
      一卷）、證人即曾於案發地點見過被告及被害人在場之目
      擊者鍾炳光於警詢中（偵一卷23至25、34、35頁參照）、
      證人即發現被害人陳屍於案發地點之高雄縣美濃鎮獅山里
      社區守望相助隊隊員陳昌輝於警詢中（偵一卷第36、37頁
      參照）、證人即警方拘提被告時亦在被告租屋處之被告前
      女友鍾雪珍於警詢及偵查中（偵一卷第45至47、108 至11
      0 頁參照）所證述之情節均互核相符。而被害人因多發性
      銳器割刺傷，造成大量出血並形成低容積性休克死亡之事
      實，亦經臺灣高雄地方法院檢察署檢察官督同法醫師前往
      相驗屬實，並有履勘筆錄1 份（94年度相字第1506號第2
      、3 頁參照；本卷下稱相驗卷）、驗斷書1 份（相驗卷第
      4 至12頁參照）相驗照片7 幀（相驗卷第12、13頁參照）
      、相驗屍體證明書1 紙（相驗卷第54頁參照）及法務部法
      醫研究所鑑定書1 份在卷可稽（相驗卷第66至70頁參照）
      。此外，復有通聯調閱查詢單2 份（偵一卷第43、44、10
      2 、103 頁參照）、扣押筆錄暨扣押物品目錄表2 份（偵
      一卷第49至51、53頁、59至61頁參照）、扣案物品相片12
      幀（偵一卷第54至58、69頁參照）、謝榮煌證件影本1 紙
      （偵一卷第63頁參照）、案發現場相片6 幀（偵一卷第70
      至71 -1 頁參照）、車籍作業系統查詢認可資料（偵一卷
      第75頁參照）、贓物認領保管單（94年度偵字第22746 號
      卷第61、62頁參照；本卷下稱偵二卷）、內政部警政署刑
      事警察局鑑驗書2 份（原審卷第46、69至71頁參照）附卷
      及扣案之水果刀1 把可資佐證。足見被告之自白與事實相
      符，自得採為認定被告犯罪之證據。按水果刀為銳利刀器
      ，猛力刺殺人體頸部、胸部等重要器官處，將足以剝奪人
      命，乃眾所週知，亦應為被告所能認識，被告以銳利水果
      刀連續猛刺被害人之頸部、胸部共達13處，足見被告下手
      至狠，殺意甚堅，其有殺人之犯意甚明。綜上所述，本件
      事證明確，被告強盜殺人之犯行，堪以認定。
  二、按強盜而故意殺人，並不以出於預定之計劃為必要，只須
      行為人以殺人為實施強劫之方法，或在行劫之際故意殺人
      ，亦即凡利用實施強盜之時機而故意殺人者，均足當之（
      最高法院93年度台上字第1011號判決意旨參照）。是核被
      告所為，係犯刑法第332 條第1 項強盜殺人罪。原審因而
      適用刑法第332 條第1 項、第37條第1 項、第38條第1 項
      第2 款之規定，並審酌被告為本件犯行前，雖未曾受有期
      徒刑以上刑之宣告，有台灣高等法院被告前案紀錄表1 紙
      在卷可稽，且犯後坦承全部犯行，並深表悔悟，惟持刀刺
      殺被害人，攻擊部位遍及被害人頸部、胸部等致命部位，
      刺殺刀數多達13處，水果刀亦因用力過猛而折曲，顯見下
      手既狠且猛，不惟導致被害人當場喪失生命，亦造成被害
      人家屬無可回復之心靈傷痛，嚴重危害社會秩序，惡性重
      大，再被告迄今未與被害人家屬達成民事和解，被害人家
      屬所受損害未能獲得減輕等一切情狀，量處無期徒刑，褫
      奪公權終身。並認扣案之綠柄水果刀1 把，既係被告所有
      供其上開犯罪所用之物，業經被告供明在卷，爰依刑法第
      38條第1 項第2 款之規定，併予宣告沒收。經核原審此部
      分判決認事用並無不當，量刑亦屬適度，被告上訴意旨，
      指摘原審此部分判決不當，為無理由，應予駁回。
  三、被告另犯竊盜罪部分，業經原審判刑確定在案，本院不予
      論列，併此明。
據上論斷，應依刑事訴訟法第368條，判決如主文。
本案經檢察官林惠到庭執行職務。
中    華    民    國    95    年    6     月    29    日
                  刑事第三庭    審判長法  官  周賢銳
                                      法  官  黃仁松
                                      法  官  謝宏宗
以上正本證明與原本無異。
依職權送上訴。
中    華    民    國    95    年    7     月    3     日
                                      書記官  熊惠津
附錄本判決論罪科刑法條：
中華民國刑法第332條第1項
犯強盜罪而故意殺人者，處死刑或無期徒刑。
                                                      Ｆ


司法院資訊處製作；財團法人民間司法改革基金會備份。
